【裁判字號】    92,訴,797
【裁判日期】    921217
【裁判案由】    損害賠償
【裁判全文】
臺灣臺中地方法院民事判決  九十二度訴字第七九七號
    原      告    鎧全鐵材製品股份有限公司
    代  表  人    丁○○
    訴訟代理人    徐明珠律師
    複 代 理人    邢俊文律師
                  張庭禎律師
    被      告    丙○○    住.
                            現另案在台中監獄執行）
                  甲○○    住.
                  乙○○    住.
右當事人間請求損害賠償事件，本院於民國九十二年十一月二十七日言詞辯論終結，
判決如左：
    主      文
被告丙○○應給付原告新台幣貳佰參拾伍萬參仟捌佰陸拾貳元及自民國九十二年三月
二十日起至清償日止，按週年利率百分之五計算之利息。
原告其餘之訴駁回。
訴訟費用由被告丙○○負擔三分之一，餘由原告負擔。
本判決原告勝訴部分於原告以新台幣壹拾萬元為被告丙○○供擔保後，得假執行。
原告其餘假執行之聲請駁回。
    事實及理由
一、原告主張：被告丙○○自民國八十九年五月份起至九十一年十月份止任職於原告
    公司擔任業務員，負責向客戶收款等業務，並由其父即被告乙○○及其妻即被告
    甲○○為連帶保證人。惟被告丙○○竟自八十九年八月間起，陸續利用業務上向
    原告客戶收取貨款之機會，連續多次將其收取而持有之客戶應收帳款合計新台幣
    二百三十五萬三千八百六十二元侵占入己，依民法第一百八十四條侵權行為及第
    七百五十六條之三第二項人事保證之規定，被告三人自應就原告被侵占之前揭款
    項負連帶給付責任。並聲明：（一）被告應連帶給付原告新台幣（下同）二百三
    十五萬三千八百六十二元及自起訴狀繕本送達翌日起至清償日止，按年息百分之
    五計算之利息；（二）願供擔保，請准宣告假執行。
二、被告丙○○則以：其確有侵占原告所訴本件款項，希能分期償還，但原告不同意
    ，要求一次清償，其經濟狀況有困難等語，資為抗辯。並聲明：原告之訴及假執
    行之聲請均駁回。
三、又被告甲○○則以：伊並未擔任被告丙○○之連帶保證人，亦未在保證書上簽名
    蓋章，且未授權他人代伊簽名蓋章於該保證書上，伊並不知其夫即被告丙○○擅
    自在該保證書上以伊名義簽章等詞置辯。並聲明：原告之訴及假執行之聲請均駁
    回。
四、另被告乙○○則以：被告丙○○固為其子，惟早已結婚，獨立在外居住生活，僅
    逢年過節尚有往來。被告丙○○在原告公司任職時，從未請求其擔任連帶保證人
    ，其更未在保證書上簽名蓋章，亦未有同意為之擔任連帶保證人情事。原告提出
    之保證書，其上被告三人之筆跡，顯然均係同一人即被告丙○○所為，至該保證
    書上所蓋用之「乙○○」印章，亦非其所有，應係被告丙○○為求順利任職，未
    經其同意，即在保證書上偽造其簽名，並自行刻用其印章蓋於其上，故原告提起
    本件訴訟，請求其負本件人事保證責任，自屬無理等語，資為抗辯。並聲明：（
    一）原告之訴及假執行之聲請均駁回；（二）如受不利判決，願供擔保請准免為
    假執行之宣告。
五、對被告丙○○之請求部分：
（一）本件原告主張伊前僱請擔任業務員之被告丙○○，利用業務上向客戶收取貨款
      之機會，而自八十九年八月間起，連續多次將其持有之客戶應收帳款合計新台
      幣二百三十五萬三千八百六十二元侵占入己之事實，業據提出保證書、證明書
      及應收帳款明細表為證，並為被告丙○○所是認，自堪信為真正。被告丙○○
      雖抗辯希望能分期償還其侵占之前揭款項云云，惟為原告所拒絕。按債務人應
      依債務本旨而為全部之清償，並無要求分期給付或緩期清償之權利（民法第三
      百十八條參照），是原告既不同意由被告丙○○分期清償應負之本件損害賠償
      債務，則被告丙○○即無請求分期給付之權利，是被告丙○○所辯，委無足取
      。
（二）查被告丙○○擔任原告公司業務員期間，既將其因業務上向客戶收取得之貨款
      合計二百三十五萬三千八百六十二元擅予挪用，侵占入己，自屬侵權行為，而
      致原告受有損害，依法應負損害賠償責任。從而，原告依侵權行為法則，請求
      被告丙○○給付二百三十五萬三千八百六十二元及自起訴狀繕本送達翌日即九
      十二年三月二十日起至清償日止，按週年利率百分之五計算之法定遲延利息，
      為有理由，應予准許。
六、對被告甲○○、乙○○之請求部分：
（一）原告主張被告甲○○及乙○○為共同被告丙○○任職伊公司擔任業務員之連帶
      保證人，故應就共同被告丙○○侵占前揭款項所負損害賠償責任負連帶給付之
      責等情，固據提出保證書為證，惟被告甲○○及乙○○均否認其事，並辯稱：
      伊等二人均未擔任連帶保證人，且均未簽名蓋章於該保證書上等語。按私文書
      應由舉證人證其真正，民事訴訟法第三百五十七條前段定有明文，被告甲○○
      及乙○○既均爭執原告所提出上開保證書之連帶保證人項下有關伊等二人之簽
      名及印章均非真正，則依法自應由原告舉證證明其為真正。經查，觀之卷附原
      告提出之該份保證書，其上之筆跡顯均係出自同一人之手，而被告丙○○亦自
      承該保證書上被告甲○○及乙○○之簽名均係由其一人所為，印章亦係由其擅
      自刻印而蓋用於該保證書上，伊等二人並不知情等情屬實，且經本院當庭命被
      告丙○○書寫其姓名，再以之與保證書核對結果，兩者筆跡確屬相同，是被告
      丙○○所述上情，應非憑空虛捏；再者，本院亦當庭命被告甲○○及乙○○分
      別親筆書寫伊等姓名，再向第一商業銀行大甲分行、彰化商業銀行大甲分行及
      國泰商業銀行等金融機關調取被告甲○○、乙○○於各該銀行開戶所留存之印
      鑑卡、開戶申請書、約定書，連同保證書等文件送請法務部調查局鑑定結果，
      該保證書上連帶保證人欄有關「甲○○」、「乙○○」之簽名字跡與被告甲○○及乙○○之各該簽名字跡筆劃特徵不同等情，亦據該局鑑定明確，有該局九
      十二年十月二十八日調科貳字第○九二○○三八四八七○號鑑定通知書附卷可
      憑；復參酌前開保證書上所蓋用被告甲○○、乙○○名義之印章，經本院以之
      與被告甲○○本人留存蓋用於上開彰化商業銀行大甲分行開戶文件及國泰商業
      銀行印鑑卡之印章，暨被告乙○○本人留存蓋用於第一商業銀行大甲分行及台
      中縣外埔鄉農會印鑑卡之印章相互比較核對結果，亦均非相同，是依此而觀，
      原告所提出之該份保證書上連帶保證人項下有關被告甲○○及乙○○二人名義
      之簽名蓋章，均係被告丙○○所偽造，應屬實情。
（二）至該保證書上所蓋用「甲○○」名義之印章，雖與被告甲○○本人蓋用於第一
      商業銀行大甲分行之印鑑卡上之印章極為相似，而被告甲○○、丙○○二人亦
      分別承認二者有點類似，惟被告甲○○仍堅決否認其曾同意被告丙○○蓋用其
      印章於保證書上，而被告丙○○亦陳稱「我不知道甲○○有該顆印章，有可能
      我與我太太甲○○都在同一家印章刻印店刻印章，所以刻出來的印章型式相同
      ，但保證書上被告甲○○的印章，確實是我偽刻的」等語。衡之被告甲○○與
      丙○○二人為夫妻關係，平日所需各項器具用品慣常向同一家商店購買，概屬
      常情，尤其印章因涉及刻印師父之手藝及所刻印字體美形之認同與否，同居共
      同生活之家屬慣常向同一家刻印店訂刻印章，更非不無可能，故被告丙○○所
      述其偽刻之被告甲○○印章有可能因與其妻甲○○均在同一家刻印店刻印章，
      致所刻印之印章型式相同一節，衡情即屬可能，因此，被告丙○○陳稱保證書
      上所蓋用之被告甲○○名義之印章係由其偽刻，應非無因，參以被告丙○○既
      承認該保證書上所蓋用之「甲○○」名義之印章為其偽造，並進而蓋用，以示
      被告甲○○有為其連帶保證人之意思，依法即應負刑事上偽造保證之私文書罪
      責，是縱認保證書上所蓋用「甲○○」名義之印章確為被告甲○○所有，然被
      告甲○○既始終否認有授權他人蓋用情事，而被告丙○○又承認有於保證書上
      偽造被告甲○○簽章情事，則被告丙○○擅自盜用該印章於保證書上，自仍應
      負偽造私文書之刑事罪責，可見上述二者情形顯均不能解免被告丙○○依法應
      負之刑事責任，且亦無礙於被告甲○○與原告間從未曾相互意思表示一致，合
      意成立本件人事連帶保證契約之事實認定，則衡情被告丙○○即無須刻意虛偽
      執意承認保證書上所蓋用「甲○○」名義之印章係由其偽刻，是被告甲○○辯
      稱該印章並非其所有，及被告丙○○所陳伊偽造甲○○之印章，而蓋用於保證
      書等情狀，應屬可信。從而，原告聲請本院命行鑑定保證書上所蓋用之被告甲○○、乙○○印章是否與本院調取之上開銀行開戶文件上所蓋用者相同，即無
      必要，附此敘明。
（三）綜上所述，被告甲○○及乙○○既均未於保證書之連帶保證人欄內簽名蓋章，
      而係共同被告丙○○擅自偽造伊等二人簽名，並偽刻印章蓋用偽印文於該保證
      書上，自難謂伊等二人已同意擔任被告丙○○充任原告公司業務員之連帶保證
      人，而有向原告表示為連帶保證之本旨情事。準此，兩造間就本件人事連帶保
      證契約顯然未有意思表示合致之事實，自難認該契約已合法成立，是被告甲○○及乙○○二人所辯，均可採信，原告主張被告甲○○及乙○○應就被告丙○○所負之本件損害賠償責任，負連帶償還之責一節，要無可取。從而，原告訴
      請被告甲○○及乙○○應與共同被告丙○○連帶給付二百三十五萬三千八百六
      十二元及加給法定遲延利息，為無理由，應予駁回。
七、原告陳明願供擔保，聲請宣告假執行，經核其勝訴部分，核無不合，爰酌定相當
    之擔保金額宣告之；至原告敗訴部分，該部分假執行之聲請，已失所依據，不予
    准許。
八、本件事證已臻明確，兩造其餘攻擊防禦方法及舉證，與本件判決結果均不生影響
    ，爰不逐一論述。
九、據上論結，本件原告之訴為一部有理由，一部無理由，依民事訴訟法第七十八條
    、第七十九條、第三百九十條第二項、第三百九十三條第二項，判決如主文。
中      華      民      國    九十二      年    十二    月     十七     日
                                        臺灣臺中地方法院民事第一庭
~B法官  吳美蒼
正本係照原本作成
如對本判決上訴，須於判決送達後廿日內向本院提出上訴狀
中      華      民      國    九十二    年     十二     月     十九     日
~B法院書記官  黃舜民


司法院資訊處製作；財團法人民間司法改革基金會備份。
